【裁判字號】    89,訴,750
【裁判日期】    891005
【裁判案由】    分割共有物
【裁判全文】
臺灣板橋地方法院民事判決  八十九年度訴字第七五○號
    原      告  戊○○○
    訴訟代理人  梁裕勝律師
    送達代收人  己○○
    被      告  丁○○
                乙○○
    兼右 二 人
    訴訟代理人  丙○○      住台北縣板橋市○○街六巷五四號
    被      告  甲○○      住台北縣鶯歌鎮○○街一五八號
                庚○○      住台北縣鶯歌鎮○○街一五八號
右當事人間請求分割共有物事件，本院判決如左：
    主      文
兩造共有之坐落臺北縣鶯歌鎮○○段圳子頭坑小段第壹肆伍之貳地號土地准予分割。
其中如附圖所示Ａ、Ａ１、Ａ２、Ａ３、Ａ４等部分土地面積共六百四十六平方公尺
土地分歸原告戊○○○取得；如附圖所示Ｂ、Ｂ１、Ｃ、Ｃ１、Ｃ３、Ｄ、Ｄ１、Ｄ
２、Ｄ３等部分土地面積共四百三十二平方公尺土地分歸被告丙○○、丁○○、乙○○等三人取得，並按應有部分各參分之壹維持共有；如附圖所示Ｅ、Ｅ１、Ｅ２部分
土地面積共一百零八平方公尺土地分歸被告庚○○取得；如附圖所示Ｆ、Ｆ１、Ｆ２
部分土地面積共一百零七平方公尺分歸被告甲○○取得。
訴訟費用由被告丙○○、丁○○、乙○○各負擔九分之一，由被告庚○○、甲○○各
負擔十二分之一，餘由原告負擔。
    事      實
壹、原告方面：
一、聲明：兩造共有坐落臺北縣鶯歌鎮○○段圳子頭坑小段一四五之二地號、地目建
    、面積一二九三平方公尺土地准予分割。其分割方法如土地複丈成果圖所示Ａ、
    Ａ１、Ａ２、Ａ３、Ａ４部分面積六四六平方公尺分歸原告取得；Ｂ、Ｂ１、Ｃ
    、Ｃ１、Ｃ２、Ｃ３、Ｄ、Ｄ１、Ｄ２、Ｄ３部分面積四三二平方公尺分歸被告
    丙○○、丁○○、乙○○，按其應有部分各三分之一共有；Ｅ、Ｅ１、Ｅ２部分
    面積一○八平方公尺分歸被告甲○○取得；Ｆ、Ｆ１、Ｆ２部分面積一○七平方
    公尺分歸被告庚○○取得。
二、陳述：
  (一)系爭坐落臺北縣鶯歌鎮○○段圳子頭坑小段一四五之二地號土地為兩造共有土
      地，原告持分二分之一，被告丙○○、丁○○、乙○○為父子各持分九分之一
      ，被告甲○○、庚○○之夫為兄弟各持分十二分之一。雖為建地，但因共有關
      係無法使用，協議合建亦無法達成共識，任其荒蕪或被第三人無權占有，搭建
      違建鐵皮屋，殊屬可惜，而且又無法私下協議分割，不得已訴請原物分割予各
      共有人。
  (二)系爭土地上如附圖所示Ａ部分上有原告所有之門牌號碼鶯歌鎮○○街一五二巷
      七號房屋一棟，故分割予原告取得較為適當；如附圖所示Ｂ、Ｃ、Ｄ部分有被
      告丙○○、丁○○、乙○○之被繼承人林開舜所遺祖宅一座，伊等為父子關係
      ，有合併之意願，故Ｂ、Ｃ、Ｄ部分土地分割予被告丙○○、丁○○、乙○○
      取得；附圖Ｅ、Ｆ部分仍有甲○○之父所有林先銅之舊宅一座，甲○○與庚○○有合併意願，故Ｅ、Ｆ部分之土地分予被告甲○○、庚○○取得。
  (三)原告所提出的方案每一塊土地都有出路，而且原告的方案是依照每一人的祖宅
      位置，原告買這塊土地是被告丙○○仲介的，現在被告丙○○反而要原告去處
      理他們祖宅部分，原告之前手並未使用該土地，被告丙○○之主張是把他們的
      祖宅公廳分給原告，顯然違背常理。
三、證據：提出分割草圖、土地登記簿謄本、梁裕勝律師事務所信函為證據。
貳、被告方面：
一、被告丙○○、丁○○、乙○○部分：聲明及陳述略以：不同意原告提出之分割方
    案，丙○○、丁○○、乙○○三人願意於分割後保持共有，請求將分得的部分與
    原告主張的位置對調，或者跟原告主張的方案一人一半，要靠外面水池部分等語
    。
二、被告庚○○部分：聲明及陳述略以：對原告主張分得的部分無意見，但是伊本身
    分得的部分要求將所住的房屋及屋前分給伊，靠尾部部分伊不要等語。
三、被告甲○○部分：被告甲○○未於言詞辯論期日到場，亦未提出準備書狀作何聲
    明或陳述。
參、本院依聲請至現場履勘並囑託臺北縣樹林地政事務所測量並製作成果圖供參考。
    理      由
一、本件被告甲○○經合法通知，未於言詞辯論期日到場，核無民事訴訟法第三百八
    十六條各款所列情形，爰依原告之聲請，該部分由其對之一造辯論而為判決。
二、本件原告主張坐落臺北縣鶯歌鎮○○段圳子頭坑小段一四五之二地號土地，面積
    一千二百九十三平方公尺，使用編定為乙種建築用地，為原告與被告等共有之土
    地，其中原告戊○○○應有部分為二分之一，另被告丙○○、丁○○、乙○○三
    人各有應有部分九分之一，被告甲○○、庚○○二人則各有應有部分十二分之一
    ，此有土地登記簿謄本可稽，自堪信為真實。
三、按各共有人得隨時請求分割共有物。但因物之使用目的不能分割，或契約訂有不
    分割之期限者，不在此限，民法第八百二十三條第一項定有明文。又按分割之方
    法，不能協議決定者，法院得因任何共有人之聲請，命為以原物分配於各共有人
    或變賣共有物，以價金分配於各共有人，民法第八百二十四條第二項亦有明定。
    本件原告主張因系爭土地共有人原告與被告等人間無法就系爭土地之分割方法協
    議決定，乃起訴請求法院裁判予以分割，依前揭法條規定自應准許。本院斟酌現
    在土地使用狀況，該土地靠東南如附圖所示Ａ部分有原告所有及其他第三人所有
    之房屋存在，且有鶯歌鎮○○街可以通行，而系爭土地中間如附圖所示Ｂ、Ｃ、
    Ｄ部分則有被告丙○○、丁○○、乙○○等三人之祖先所留舊宅邸，亦有巷道可
    連接至中湖街通行，另被告庚○○、甲○○二人現則使用系爭土地靠西北如附圖
    所示Ｅ、Ｆ部分，該部分亦有巷道連接中湖街通行，認為以目前地上建物及使用
    現狀，以將如附圖所示Ａ、Ａ１、Ａ２、Ａ３、Ａ４等部分土地合計共六百四十
    六平方公尺土地分歸原告戊○○○取得，而被告丙○○、丁○○、乙○○三人陳
    明願依照其應有部分比例維持共有，則以將如附圖所示Ｂ、Ｂ１、Ｃ、Ｃ１、Ｃ
    ３、Ｄ、Ｄ１、Ｄ２、Ｄ３等部分土地合計共四百三十二平方公尺土地分歸被告
    丙○○、丁○○、乙○○等三人取得，並按照原權利比例各三分之一維持共有，
    另如附圖所示Ｅ、Ｅ１、Ｅ２部分土地合計共一百零八平方公尺土地分歸被告庚○○取得，如附圖所示Ｆ、Ｆ１、Ｆ２部分土地合計共一百零七平方公尺分歸被
    告甲○○取得，爰為判決分割如主文所示。
四、結論：原告之訴為有理由，依民事訴訟法第三百八十五條第一項前段、第七十八
    條、第七十九條、第八十五條第一項，判決如主文。
中      華      民      國    八十九    年      十      月      五      日
                                臺灣板橋地方法院民事第一庭
~B法      官  許  瑞  東
右為正本係照原本作成
如對本判決上訴，須於判決送達後廿日內向本院提出上訴狀
中      華      民      國    八十九    年      十      月      五      日
~B法院書記官  許  慧  禎


司法院資訊處製作；財團法人民間司法改革基金會備份。
